臺灣高等法院高雄分院刑事裁定
111年度毒抗字第63號
抗  告  人  
即  被  告  曾志文



上列抗告人因聲請觀察勒戒案件，不服臺灣高雄地方法院中華民
國110年11月30日裁定(110年度毒聲字第824號)，提起抗告，本
院裁定如下：
    主  文
抗告駁回。
    理  由
一、抗告意旨略以：被告即抗告人甲○○(下稱被告)無前科，且無
    吸毒習慣，現場扣得毒品非其所有。案發日在友人家中，適
    逢他人吸食安非他命，致其一時誤吸。檢察官於第一次傳訊
    後，未再傳訊通知到庭陳述意見，致其無從知悉驗尿結果呈
    陽性；且檢察官未曾詢問其接受戒癮治療意願，亦未說明斟
    酌何事認以聲請觀察勒戒為當。請求撤銷原裁定，改為附命
    完成戒癮治療之緩起訴處分云云。
二、按【犯毒品危害防制條例第10條之罪者，檢察官應聲請法院
    裁定，或少年法院（地方法院少年法庭）應先裁定，令被告
    或少年入勒戒處所觀察、勒戒，其期間不得逾2月】，毒品
    危害防制條例第20條第1項定有明文。又對於施用毒品者應
    採行如何之處遇程序，屬刑事立法政策之事項，現行對於施
    用毒品者之刑事政策，於民國87年立法通過之毒品危害防制
    條例，於立法理由中承認施用毒品者，除係刑事法意義之犯
    人外，並具有病人之特色，該條例於92年修正時，針對施用
    第一、二級毒品者，確認其係具有病患性犯人之特質，採行
    觀察勒戒以戒除其身癮之措施，明定犯毒品危害防制條例第
    10條之罪者，依同條例第20條、第23條之規定，將其刑事處
    遇程序，區分為「初犯」及「五年內再犯」、「五年後再犯
    」，而採取單軌之戒毒程序；迨97年4月30日修正公布之毒
    品危害防制條例第24條第1項，採行「觀察勒戒」與「緩起
    訴之戒癮治療」並行之雙軌模式。
三、經查：
  ㈠被告於民國110年1月28日上午9時55分許經警採集尿液送驗，
    由正修科技大學超微量研究科技中心先以酵素免疫分析法為
    初步檢驗，再以液相層析串聯式質譜法確認檢驗結果，確呈
    安非他命、甲基安非他命陽性反應，其中安非他命檢出濃度
    為3,960ng/ml，甲基安非他命檢出濃度為14,280ng/ml，有
    該中心110年2月23日尿液檢驗報告、高雄市政府警察局少年
    警察隊偵辦毒品案件嫌疑人尿液採證代碼對照表、勘察採證
    同意書、濫用藥物尿液檢體監管紀錄表各1份在卷可憑。又
    依上開尿液檢驗結果所呈現之安非他命、甲基安非他命濃度
    ，明顯超過濫用藥物尿液檢驗作業準則第18條規定之甲基安
    非他命陽性判定標準即「甲基安非他命500ng/ml，且其代謝
    物安非他命之濃度在100ng/ml以上」甚多，足認被告確有於
    上開採尿時回溯72小時內某時（不含公權力拘束期間），在
    不詳地點，以不詳方式，施用甲基安非他命無訛。被告所辯
    係他人施用安非他命其在場誤吸云云，顯為卸責之詞，不足
    採信。準此，被告施用甲基安非他命之犯行，洵堪認定。
  ㈡參諸刑事訴訟法第253條之2第2項規定，僅於檢察官命被告遵
    守同條項第3至6款之事項，始規定應得被告之同意，且觀諸
    毒品危害防制條例之全部條文，並無課以檢察官於聲請觀察
    勒戒裁定前應訊問被告是否同意其觀察勒戒之聲請之規定或
    應於聲請書中說明不命被告接受戒癮治療理由之義務。是上
    開立法政策既係採取併行之雙軌模式，則檢察官是否選擇給
    予施用毒品者緩起訴之戒癮治療，應屬法律賦予檢察官偵查
    裁量結果之作為，尚非施用毒品者所享有之權利，亦非法院
    所得介入審查之範圍。即縱被告無前科，法院仍應據以裁定
    ，無自由斟酌或免予執行之權。抗告意旨指摘被告無毒品前
    科，檢察官未詢問被告意見，並無不當。
  ㈢檢察官於偵查中縱未就應聲請觀察、勒戒或給予緩起訴處分
    之相關裁量要件予以訊問，並無違反正當法律程序或違反比
    例原則裁量違法，難謂有違反程序或侵害被告聽審權之情。
　　此外，毒品危害防制條例亦未明定法院須經開庭審理程序，
    始得為觀察、勒戒之裁定，此與刑事訴訟法規定羈押、審判
    程序需先行訊問被告之法定程序原則有別，此為立法者依據
    被告所涉犯行與公益等權益輕重，為各項權衡之立法裁量結
    果。檢察官依職權向法院聲請裁定觀察勒戒，原審未傳訊被
    告到庭陳述意見，亦難謂有何違反程序或侵害被告聽審權之
    情。
  ㈣被告於警詢及偵查中均否認施用毒品，然依毒品危害防制條
    例第24條第4 項規定授權訂定之「毒品戒癮治療實施辦法及
    完成治療認定標準」，其中第4條第1項已規範「檢察官為附
    命完成戒癮治療之緩起訴處分前，應向被告說明緩起訴處分
    之應遵守事項，得其同意後，再指定其前往治療機構參加戒
    癮治療」，因戒癮治療係由醫院給予被告相關之藥物、心理
    等治療，必須於固定時間至醫院接受相關療程，且必須相當
    之長時間始得收其效果，是檢察官於決定給被告戒癮治療之
    前提，必須確定被告會配合遵期接受戒癮治療，即必須被告
    同意。本件檢察官面對否認施用毒品之被告，認其無靠己力
    戒除毒癮之體認，自無可期待會願意配合接受戒癮治療之療
    程，而裁量不給予戒癮治療緩起訴處分，應屬允當。是檢察
    官向原審聲請令被告入勒戒處所觀察、勒戒，以監禁式之治
    療方式，求短時間內隔絕被告之毒品來源，務使其專心戒除
    毒癮，核屬其裁量權之適法行使，形式上亦無裁量恣意或濫
    用之情，於法有據。
四、綜上所述，原審因認檢察官之聲請為正當，而依毒品危害防
    制條例第20條第1項之規定，裁定被告施用第二級毒品，令
    入勒戒處所觀察、勒戒，其期間不得逾2月。經核並無不合
    ，被告仍執前詞提起抗告，而指摘原裁定不當，為無理由，
    應予駁回。
五、據上論結，應依刑事訴訟法第412條，裁定如主文。
中　　華　　民　　國　　111 　年　　2 　　月　　17　　日
                  刑事第六庭    審判長法  官  李政庭
                                      法  官  王光照
                                      法  官  施柏宏
以上正本證明與原本無異。
不得再抗告。
中　　華　　民　　國　　111 　年　　2 　　月　　17　　日
                                      書記官  周青玉